【裁判字號】    97,交簡上,48
【裁判日期】    970311
【裁判案由】    過失傷害
【裁判全文】
臺灣桃園地方法院刑事判決            97年度交簡上字第48號
上  訴  人
即  被  告  丙○○
上列上訴人即被告因過失傷害案件，不服本院96年度桃交簡字第
4413號，中華民國96年12月25日第一審簡易判決（聲請簡易判決
處刑案號：臺灣桃園地方法院檢察署96年度偵字第16714 號）提
起上訴，經本院管轄之合議庭判決如下：
    主  文
原判決撤銷。
丙○○因過失傷害人，處有期徒刑參月，如易科罰金，以新臺幣
壹仟元折算壹日。緩刑貳年。
    事  實
一、丙○○因駕駛執照遭註銷而未重新考領駕照，為無照駕駛之
    人，竟於民國96年5 月15日晚上某時許，駕駛車牌號碼2N-3
    979 號自小客車，沿桃園縣平鎮市○○路往民族路（即由東
    往西）方向行駛，行經陸光路與民族路口，而設置有閃光紅
    燈管制燈號時，本應注意汽車行駛至該交岔路口，應減速接
    近，先停止於交岔路口前，讓幹道車優先通行後，認為安全
    時方得續行，而依當時天候晴、夜間有照明、路面鋪裝柏油
    、路面狀態乾燥、無缺陷、無障礙物、視距良好，並無不能
    注意之情事，竟疏未注意，在桃園縣平鎮市○○路往中壢（
    即由南往北）方向有由甲○○騎乘車牌號碼PH7-501 號重型
    機車搭載乙○○直行駛近該處之狀況，未暫停讓幹道車通過
    ，即貿然駕車前進，而甲○○夜晚駕駛重型機車，行經閃光
    黃燈號誌交岔路口，亦應減速慢行，且應注意車前狀況，並
    隨時採取必要之安全措施，而依當時情形，亦無使之不能注
    意情事，竟疏於注意前方有丙○○所駕駛上開自小客車欲進
    入其車道之車前狀況，未隨時採取必要之安全措施，且仍以
    時速50餘公里至60公里之速度行駛，而未減速慢行，致甲○○所騎乘上開機車與丙○○所駕駛之前揭自小客車發生碰撞
    ，甲○○、乙○○因而人車倒地，甲○○因此受有左膝挫傷
    、外傷、內側韌帶撕裂傷及瘀青等傷害；乙○○受有顏面部
    撕裂傷、左右大腿小腿部擦挫瘀傷等傷害。
二、案經甲○○、乙○○訴由桃園縣政府警察局平鎮分局報請臺
    灣桃園地方法院檢察署檢察官偵查後聲請以簡易判決處刑。
    理  由
一、被告確實有於上開時間、地點，無照駕駛前開自小客車行經
    設置有閃光紅燈管制燈號交岔路口時，因疏未注意讓幹道車
    優先通行，認為安全時方得續行，即貿然前行，以致與告訴
    人甲○○所騎乘搭載乙○○之上開機車，發生碰撞事故，並
    造成告訴人甲○○、乙○○人車倒地，分別受有前述傷害之
    事實，業據被告丙○○於本院審理時坦認不諱，核與告訴人
    甲○○、乙○○分別於警詢、偵查中指證之情節相符，並經
    證人黃得桂於偵查中證述甚詳，此外復有警製道路交通事故
    現場圖、道路交通事故調查報告表(一)、(二)各1 份、現場與車
    輛照片6 張附卷可稽。而告訴人甲○○、乙○○確分別因本
    件件車禍受有如前揭事實欄所載之傷害，亦有壢新醫院診斷
    證明書、中興中醫診所診斷證明書各1 份在卷足憑。
二、按汽車駕駛執照為駕駛汽車之許可憑證，由駕駛人向公路監
    理機關申請登記，考驗及格後發給之，汽車駕駛人經考驗及
    格，未領取駕駛執照前，不得駕駛汽車；駕駛人駕駛汽車，
    應遵守道路交通標誌、標線、號誌之指示；汽車行駛時，駕
    駛人應注意車前狀況，並隨時採取必要之安全措施，道路交
    通安全規則第50條第1 項、第90條、第94條第3 項，分別定
    有明文；又按閃光紅燈表示「停車再開」，車輛應減速接近
    ，先停止於交岔路口前，讓幹道車優先通行後認為安全時，
    方得續行；駕駛人駕駛汽車，應遵守道路交通標誌、標線、
    號誌之指示，並服從執行交通勤務之警察或依法令執行指揮
    交通及交通稽查任務人員之指揮，道路交通標誌標線號誌設
    置規則第211 條第1 項第2 款、道路交通安全規則第90條分
    別定有明文。被告駕駛車輛沿桃園縣平鎮市○○路往民族路
    （即由東往西）方向行駛行經民族路路口時，自應注意上開
    規定，而依當時天候晴、夜間有照明、路面鋪裝柏油、路面
    狀態乾燥、無缺陷、無障礙物、視距良好，並無不能注意之
    情事，有上開調查報告表在卷可參，被告並無不能注意之情
    ，其竟疏未注意讓由南往北屬幹道車之告訴人甲○○所騎乘
    之機車優先通過，即貿然繼續前行，以致不慎發生碰撞事故
    ，並造成告訴人甲○○、乙○○受傷，被告駕駛車輛之行為
    有過失，至為明確。本件告訴人甲○○、乙○○因本件車禍
    受傷，與被告之過失行為間並有相當因果關係。而肇事路段
    速限為時速50公里一情，有道路交通事故調查報告表(一)在卷
    可按，另告訴人甲○○於事故發生時時速為50至60公里等情
    ，經告訴人甲○○自承在卷，則告訴人甲○○其騎乘前開重
    型機車，沿上開限速時速50公里以下之路段行駛，亦應注意
    不得超速行駛且應注意車前狀況，並隨時採取必要之安全措
    施，而依當時天候、路況、視距情形均稱良好，亦如前述，
    尚無使之不能注意情事，竟疏於注意超速而以前開速度行駛
    ，且疏未注意車前有被告車輛，未隨時採取必要之安全措施
    ，因而肇事，自屬與有過失，惟仍無解於被告罪責之成立。
    從而，本件罪證明確，被告過失犯行洵堪認定。
三、核被告丙○○所為，係犯刑法第284 條第1 項前段之過失傷
    害罪。被告為汽車駕駛人，無駕駛執照駕車，因而致告訴人
    受傷，應依道路交通管理處罰條例第86條第1 項之規定，加
    重其刑。原審認被告過失傷害犯行事證明確予以論罪科刑，
    固非無據，惟被告係無駕駛執照駕車，原判決未予以依法加
    重其刑，尚有違誤。被告主張已與告訴人2 人和解而上訴，
    雖無可採，然原判決既有前揭可議之處，自屬無可維持，應
    由本院予以撤銷改判。爰審酌被告駕車行經前開路段疏未注
    意讓幹道車輛先行，因而肇事之過失情節不輕，致甲○○、
    乙○○各受有前開之傷害，被告犯後坦承犯行並已與告訴人
    達成和解賠償損害，此有和解書在卷可佐（見本院卷第7 頁
    ），甲○○係超速行駛，併疏未注意車前狀況，未隨時採取
    必要之安全措施而肇事之與有過失之情節，及被告素行情形
    及其他一切情狀，量處如主文第2 項所示之宣告刑，並諭知
    易科罰金之折算標準。末查，被告前未曾因故意犯罪而受有
    期徒刑以上刑之宣告，有卷附臺灣高等法院被告前案紀錄表
    可憑，犯後已與告訴人達成民事和解並賠償損害，有前述和
    解書在卷足憑，顯見其悔意甚殷，經此教訓，自當知所惕勉
    而無再犯之虞，本院綜核各情認對被告所宣告上開之有期徒
    刑以暫不執行為適當，爰併予宣告緩刑2 年，以啟自新。
據上論結，應依刑事訴訟法第455 條之1 第1 項、第3 項、第36
9 條第1 項、第299 條第1 項前段，刑法第284 條第1 項前段、
第41條第1 項前段、第74條第1 項第1 款，道路交通管理處罰條
例第86條第1 項，刑法施行法第1 條之1 第1 項、第2 條前段，
判決如主文。
本案經檢察官林安紜到庭執行職務。
中    華    民    國    97    年    3     月    11    日
                  交通法庭    審判長法  官  曾淑華
                                    法  官  鄭吉雄
                                    法  官  朱美璘
以上正本證明與原本無異
本件不得上訴
                                    書記官  谷貞豫
中    華    民    國    97    年    3     月    13    日
附錄本案論罪科刑法條：
刑法第284條
因過失傷害人者，處6 月以下有期徒刑、拘役或500 元以下罰金
，致重傷者，處1 年以下有期徒刑、拘役或500 元以下罰金。
從事業務之人，因業務上之過失傷害人者，處1 年以下有期徒刑
、拘役或1 千元以下罰金，致重傷者，處3 年以下有期徒刑、拘
役或2 千元以下罰金。


司法院資訊處製作；財團法人民間司法改革基金會備份。
